【裁判字號】    98,訴,2252
【裁判日期】    980731
【裁判案由】    毒品危害防制條例
【裁判全文】
臺灣板橋地方法院刑事判決              98年度訴字第2252號
公  訴  人  臺灣板橋地方法院檢察署檢察官
被      告  乙○○
選任辯護人  馬在勤  律師
            陳佳雯  律師
上列被告因違反毒品危害防制條例案件，經檢察官提起公訴（98
年度偵字第6807號），本院判決如下：
    主  文
乙○○販賣第三級毒品，處有期徒刑伍年貳月，扣案愷他命2 包
之包裝袋貳個暨其內之愷他命（驗餘淨重計貳仟零壹點柒伍公克
），均沒收。
    事  實
一、乙○○明知愷他命（Ketamine）係經行政院衛生署公告列管
    之第三級毒品，不得擅自販賣，竟仍基於販賣第三級毒品愷
    他命以營利之犯意，於民國（下同）98年2 月22日19時餘，
    在臺北縣新莊市○○○街75號9 樓，以新臺幣（下同）48萬
    元之價格，向丙○○（另經檢察官提起公訴）販入愷他命2
    包（原淨重計2001.88 公克，驗餘淨重計2001.75 公克）後
    ，欲供己施用及俟機出售以牟利。惟因警方循線本已得知丙
    ○○涉嫌販賣愷他命，並依本院所核發之通訊監察書（98年
    聲監續字第0000065 號）實施監察，知悉丙○○至高雄市洽
    購愷他命後，於98年2 月22日返回臺北縣新莊市○○○街75
    號9 樓之住處欲出售牟利，警方乃於當日下午即於臺北縣新
    莊市○○○街75號前埋伏，嗣於同日19時許，於該處先查獲
    甫向丙○○購買愷他命1 包後下樓之許杜群，許杜群並供稱
    乙○○仍於丙○○之上開住處內，迨同日19時30分，為警在
    臺北縣新莊市○○○街75號前查獲甫向丙○○販入愷他命後
    下樓之乙○○，並當場扣得其購得之愷他命2 包，旋於同日
    20時許，經警復於臺北縣新莊市○○○街75號前逮捕丙○○
    。
二、案經海岸巡防署北部地區巡防局移送臺灣板橋地方法院檢察
    署檢察官偵查起訴。
    理  由
壹、證據能力部分：
一、按被告之自白，非出於強暴、脅迫、利誘、詐欺、疲勞訊問
    、違法羈押或其他不正之方法，且與事實相符者，得為證據
    ，刑事訴訟法第156 條第1 項定有明文；又依刑事訴訟法第
    一百條之一第一項、第一百條之二規定，檢察官訊問被告或
    司法警察（官）詢問犯罪嫌疑人時，除有急迫情況且經記明
    筆錄者外，應全程連續錄音；必要時，並應全程連續錄影。
    揆其立法意旨，乃在建立訊（詢）問筆錄之公信力，並促使
    偵（調）查機關恪遵訊（詢）問程序之規定，以確保程序之
    合法正當。因此，舉凡與實現正當法律程序有關之偵（調）
    查機關不作為與作為義務之遵守，諸如禁止以不正方法訊（
    詢）問、不得於夜間詢問及踐行同法第九十五條之告知程序
    等，悉在擔保之範圍內，非僅止於確保自白之任意性。是被
    告之自白縱經證明係本諸自由意志所為，而非出於不正之方
    法，亦難謂其受正當法律程序保障之訴訟上權益，業已完全
    獲得滿足，並得據以免除或減輕上開為擔保偵（調）查機關
    恪遵訴訟上作為與不作為規定，所課予應全程錄音或錄影之
    義務。檢察官、司法警察（官）未依規定全程連續錄音或錄
    影所進行之訊（詢）問筆錄，亦屬違背法定程序取得之證據
    ，其有無證據能力，仍應由法院適用同法第158 條之4 規定
    ，依個案之具體情狀，審酌人權保障及公共利益之均衡維護
    ，予以客觀權衡判斷之（參照最高法院96年度台上字第4908
    號刑事判決要旨）；再者，刑事訴訟法第95條規定：「訊問
    被告應先告知左列事項：一、犯罪嫌疑及所犯所有罪名。罪
    名經告知後，認為應變更者，應再告知。二、得保持緘默，
    無須違背自己之意思而為陳述。三、得選任辯護人。四、得
    請求調查有利之證據。」，旨在使被告得以充分行使防禦權
    ，以達刑事訴訟為發見真實並顧及程序公平、保障人權之目
    的，是檢察官未依規定於訊問被告前告知上開事項，亦屬違
    背法定程序取得之證據，其有無證據能力，仍應由法院適用
    同法第158 條之4 規定，依個案之具體情狀，審酌人權保障
    及公共利益之均衡維護，予以客觀權衡判斷之。
二、本件被告乙○○之選任辯護人固主張被告在98年2 月23日23
    時34分起，於檢察官訊問時，其所為之供述因與原意不符，
    故無證據能力云云；惟查：雖經本院諭知應提出該訊問期日
    之錄音（錄影）資料，而公訴人以查無該部分之檔案而無從
    提出供勘驗，然被告於本院審理中已自承伊確曾供述如筆錄
    所載之內容，而僅辯稱：因當時伊急著要交保，因為本來檢
    察官不相信伊，檢察官口氣很兇，叫伊承認，並說會向法官
    從輕求刑，所以伊才這樣說（見本院98年6 月30日審判筆錄
    ），而依該檢察官訊問筆錄之內容以觀，檢察官曾詢問被告
    於律師未到場之情形是否願意繼續接受訊問，而被告表示願
    意，且於訊問之末其亦答稱：「（今日所言是否實在？）實
    在。」、「對於你上開行為係涉犯毒品危害防制條例第四條
    第三項販賣K 他命罪嫌，你是否認罪？）我認罪。」、「（
    有沒有其他陳述？）希望檢察官可以給我一次改過自新的機
    會。」（見臺灣板橋地方法院檢察署98年度偵字第6807號卷
    第40頁），顯然檢察官已給予被告諸多辯解之機會，又嗣於
    98年6 月5 日檢察官訊問時（辯護人在場），其亦答稱：「
    先前在警詢時（及）本署偵查中製作筆錄時，警方或檢察官
    是否有對你施強暴脅迫，逼你如何供述？）沒有。」（見臺
    灣板橋地方法院檢察署98年度偵字第6807號卷第63頁）。此
    外，復查無證據足認檢察官於訊問被告之過程中，有以影響
    被告之自我意志，使其喪失選擇陳述事實與否之自由等違背
    法定程序之手段而取得其自白之情事，是被告及選任辯護人
    空言前開事由而主張被告之供述無據能力云云，尚乏所據。
三、至於前開訊問固難認有全程連續錄音、錄影，且依筆錄之記
    載，於訊問前亦未為權利告知，是法定程序均屬有違，然依
    ：（一）被告自承筆錄之記載屬實及上開筆錄之內容。（二
    ）於同日16時16分，被告業經另一檢察官為訊問，斯時已踐
    行權利事項告知（見臺灣板橋地方法院檢察署98年度偵字第
    6807卷第27頁），又被告在98年2 月23日23時34分起，於檢
    察官訊問期間，檢察官亦已告知律師未到是否願意接受訊問
    ，且告知被告涉犯之罪名，業如前述，是本院依此案之具體
    情狀，審酌人權保障及公共利益之均衡維護，予以客觀權衡
    後，認該等法定程序之違背，尚不致影響證據能力之有無，
    合先敘明。
貳、實體部分：
一、訊據被告乙○○坦承於前開時、地向丙○○以48萬元之代價
    購買2 包愷他命（尚未付款），嗣經警查獲，並當場扣得該
    2 包愷他命等情，惟矢口否認犯罪，辯稱：伊購買該等愷他
    命係欲自行施用云云。
二、經查：
（一）被告於前揭時、地向丙○○以48萬元之代價購買2 包愷他
      命（尚未付款）一節，除被告之上開供述外，並據證人丙
      ○○於檢察官偵查及本院審理中證述屬實（見臺灣板橋地
      方法院檢察署98年度偵字第6807號卷第34頁至第37頁、本
      院98年7 月21日審判筆錄），且扣案之白色晶體2 包，經
      內政部警政署刑事警察局為鑑定，鑑定結果為：「一、送
      驗證物：K 他命2005公克（2 包）本局分別予以編號A1、
      A2。二、編號A1、A2：經檢視均為白色晶體，外觀型態均
      相似，隨機抽取編號A1鑑定。（一）驗前總毛重2017.68
      公克（包裝塑膠袋總重約15.80 公克）。（二）編號A1：
      1 、淨重1000.59 公克，取0.13公克鑑定用罄，餘1000.4
      6 公克。2 、檢出三級毒品" 愷他命" （Ketamine，又稱
      K 他命）成分。3 、純度約98% 。（三）依據抽測純度值
      ，推估編號A1、A2均含愷他命之驗前總純質淨重約1961.8
      4 公克。」（見臺灣板橋地方法院檢察署98年度偵字第68
      07號卷第50頁之內政部警政署刑事警察局98年3 月30日刑
      鑑字第0980026697號鑑定書），是此一事實自堪認定。
（二）又被告於檢察官偵查中以證人之身分接受訊問時證稱：「
      （有無販賣K 他命予他人？）沒有。『客人要的話我會提
      供K 他命，我沒有什麼利益，只是想說可以多賺一點酒錢
      及小姐節數的錢』，我真的沒有在販賣。」、「（原本你
      打算支付購買毒品之48萬元？）我原本打算從我的存款銀
      行中國信託提領十萬元，家中另有十萬元，再加上我身上
      的四萬元來支付一公斤的價格，另外的二十四萬元，則是
      我有賺到錢，看施用多少數量再把錢交給丙○○。」（見
      臺灣板橋地方法院檢察署98年度偵字第6807號卷第29頁）
      ，另被告於檢察官聲請羈押而由本院訊問時，其則辯稱：
      「（為何要買K 他命？）『1 公斤是人家要我幫他買的』
      ，另外1 公斤是我自己要使用的。」（見本院98年度聲羈
      字第111 號卷第11頁），依其所言，至少足見並非如其於
      本院審理中所辯均僅係供己施用云云；況且，經檢察官以
      被告身分訊問時，其已供稱：「（你向丙○○購買2 公斤
      的K 他命要做為何用？）我打算有些部份自己用，其他部
      份則賣給其他小姐跟客人。」、「（你總共跟丙○○購買
      了幾公斤的K 他命？）共2 公斤一共48萬元，但我還沒有
      付任何錢給丙○○。」、「（你打算如何支付向丙○○購
      買的毒品48萬元？）有一部份是我自己的錢4 萬元，其他
      44萬元就等毒品賣給客人或小姐收到錢以後，再回帳給丙
      ○○。」、「（這2 公斤裡面，你自己打算用多少？）我
      打算一公斤是我要保留的，因為丙○○跟我講K 他命要漲
      價了，另一公斤打算要賣給他人，我原本打算一公斤，後
      來是丙○○要求，我才多買了一公斤，多出的一公斤我打
      算賣給酒店的小姐與前來消費的客人。」、「（你打算怎
      麼賣？）1 公克賣3 百元至4 百元，看交情而定。」、「
      （多拿的這1 公斤就打算賣給小姐或客人？）是。」、「
      （對於你上開行為係涉犯毒品危害防制條例第四條第三項
      販賣K 他命罪嫌，你是否認罪？）我認罪。」（見臺灣板
      橋地方法院檢察署98年度偵字第6807號卷第39頁、第40頁
      ），是其嗣於本院審理中翻異前供，辯稱均供己施用云云
      ，已難採信。
（三）再者，被告於檢察官偵查中自承斯時收入約月薪4 、5 萬
      元（見臺灣板橋地方法院檢察署98年度毒偵字第6807號卷
      第27頁），然被告係以48萬元之價格向丙○○購買淨重共
      達2001.88 公克，且純度高達98% 之愷他命，而依證人丙
      ○○於檢察官偵查及本院審理中之證述，被告當時答應隔
      幾天，即3 至5 日就能付款（見臺灣板橋地方法院檢察署
      98年度偵字第6807號卷第34頁、本院98年7 月21日審判筆
      錄），此亦為被告於本院審理中所不否認，是衡量被告之
      收入與應付之金額，若被告於購買時僅圖供己施用，又豈
      能於隔幾日即能支付高額之價金？尤見其所辯核屬圖卸之
      詞而無足採。
三、綜上所述，本案事證已臻明確，被告犯行洵堪認定，自應依
    法論科。
四、按愷他命為毒品危害防制條例第2 條第2 項第3 款所規定之
    第三級毒品，又所謂販賣行為，並不以販入之後復行賣出為
    要件，祇要以營利為目的，將禁藥購入或賣出，有一於此，
    其犯罪即為完成（參照最高法院67年台上字第2500號判例）
    ；販賣毒品罪，並不以販入後復行賣出為構成要件，只要以
    營利之目的，將毒品購入或賣出，有一於此，其犯罪即屬完
    成（參照最高法院96年度台上字第416 號、95年度台上字第
    第5014號、第3574號、94年度台上字第5317號刑事判決要旨
    ）。查被告乙○○意圖營利而販入第三級毒品愷他命，雖未
    賣出，核其所為仍係犯毒品危害防制條例第4 條第3 項之販
    賣第三級毒品罪。爰審酌販賣第三級毒品愷他命以營利，所
    為助長施用毒品惡習，可使購買施用者成癮，造成精神障礙
    與性格異常，甚至生命健康受損，戕害國人身體健康，並危
    及社會安全，被告本身有施用愷他命之習慣，當尤知此情，
    惟其仍因貪圖一己之私利而為本案犯行之犯罪動機、目的、
    手段、販入毒品之數量非微、販入後尚未賣出，未造成實害
    及其品行、智識程度、犯罪後於檢察官偵查中坦承犯罪，惟
    嗣於本院審理中翻異前供等一切情狀，量處如主文所示之刑
    。
五、次按毒品危害防制條例第18條第1 項前段之規定，應予沒收
    銷燬之毒品，以經查獲之第一、二級毒品為限。又毒品依其
    成癮性、濫用性及對社會危害性，共分為四級，上開條例並
    就製造、運輸、販賣、意圖販賣而持有、以非法方法使人施
    用、引誘他人施用及轉讓不同等級之毒品等行為，分別定其
    處罰。至施用或持有第三、四級毒品，因其可罰性較低，故
    未設處罰之規定，僅就施用及持有第一、二級毒品科以刑罰
    。然鑑於第三、四級毒品均係管制藥品，特於同條例第11條
    之1 明定無正當理由，不得擅自持有；第18條第1 項後段復
    規定查獲之第三、四級毒品，無正當理由而擅自持有者，沒
    入銷燬之。從而，依同條例第18條第1 項後段應沒入銷燬之
    毒品，專指查獲施用或持有之第三、四級毒品而言；倘係查
    獲製造、運輸、販賣、意圖販賣而持有、以非法方法使人施
    用、引誘他人施用或轉讓第三、四級毒品，既屬同條例相關
    法條明文規定處罰之犯罪行為，即非該條項應依行政程序沒
    入銷燬之範圍。又同條例第19條第1 項所定「供犯罪所用或
    因犯罪所得之物」，係指犯第4 條至第9 條、第12條、第13
    條或第14條第1 項、第2 項之罪所用或所得之物，不包括毒
    品本身在內，是尚不得援用此項規定為第三、四級毒品之沒
    收依據。再同條例對於查獲之製造、運輸、販賣、意圖販賣
    而持有、以非法方法使人施用、引誘他人施用及轉讓第三、
    四級毒品之沒收，並無特別規定，如其行為已構成犯罪，則
    該毒品即屬不受法律保護之違禁物，應回歸刑法之適用，依
    刑法第38條第1 項第1 款之規定沒收之，始為適法（參照最
    高法院96年度台上字第728 、884 號刑事判決意旨），是扣
    案之第三級毒品愷他命（驗餘淨重計2001.75 公克），係違
    禁物，不問屬於犯罪行為人與否，均應依刑法第38條第1 項
    第1 款之規定宣告沒收之；至於扣案包裝愷他命之塑膠袋2
    個，均具有防止毒品裸露、散逸，便於攜帶之功能，係供本
    案犯罪所用之物，且係被告所有，業據被告供明無訛，應依
    同條例第19條第1 項之規定宣告沒收。
六、末按犯第四條第一項至第四項、第五條第一項至第四項前段
    、第六條第一項至第四項、第七條第一項至第四項、第八條
    第一項至第四項、第十條或第十一條第一項、第二項之罪，
    供出毒品來源，因而破獲者，得減輕其刑，修正施行前之毒
    品危害防制條例第17條定有明文，而其所稱「供出毒品來源
    ，因而破獲者」，係指被告供出毒品來源之有關資料，諸如
    前手之姓名、年籍、住居所、或其他足資辨別之特徵等，使
    調查或偵查犯罪之公務員因而對之發動調查或偵查並破獲者
    而言。申言之，被告之「供出毒品來源」，與調查或偵查犯
    罪之公務員對之發動調查或偵查並進而破獲之間，論理上須
    具有先後且相當的因果關係，非謂被告一有「自白」、「指
    認」毒品來源之人，而破獲在後，即得依上開規定予以減刑
    。若被告供出毒品來源者之前，調查或偵查犯罪之公務員已
    有確切之證據，足以合理之懷疑被告所供販賣毒品來源之人
    ，則嗣後之破獲與被告之「供出毒品來源」間，即欠缺先後
    且相當的因果關係，自不得適用上開規定予以減刑（參照最
    高法院97年度台上字第1475號刑事判決意旨）。查被告固然
    於偵查中即供述係向丙○○買愷他命，惟因警方循線本已得
    知丙○○涉嫌販賣愷他命，並依本院所核發之通訊監察書（
    98年聲監續字第0000065 號）實施監察，知悉丙○○至高雄
    市洽購愷他命後，於98年2 月22日返回臺北縣新莊市○○○
    街75號9 樓之住處欲出售牟利，警方乃於當日下午即於臺北
    縣新莊市○○○街75號前埋伏，嗣於同日19時許，於該處先
    查獲甫向丙○○購買愷他命1 包後下樓之許杜群，許杜群並
    供稱乙○○仍於丙○○之上開住處內，迨同日19時30分，為
    警在臺北縣新莊市○○○街75號前查獲甫向丙○○販入愷他
    命後下樓之乙○○，並當場扣得其購得之該愷他命2 包，旋
    於同日20時許，經警復於臺北縣新莊市○○○街75號前逮捕
    丙○○等情，有該通訊監察書、通訊監察譯文各1 份（見臺
    灣板橋地方法院檢察署98年度偵字第6807號卷第64頁、第65
    頁、第77頁至第81頁）附卷足憑，且據證人即參與偵辦此案
    之警員甲○○到庭證述綦詳（見本院98年7 月21日審判筆錄
    ），是於被告供出毒品係向丙○○所購得之前，警員依通訊
    監察資料及現場埋伏、先查獲許杜群之所見所聞等情，顯然
    原已有確切之證據，足以合理懷疑丙○○販賣K 他命予被告
    ，故警方查獲丙○○販賣毒品愷他命予被告一事，核與被告
    「供出毒品來源」之間，實欠缺先後且相當的因果關係，揆
    諸前開說明，被告自不得依修正施行前之毒品危害防制條例
    第17條之規定減輕其刑，附此敘明。
據上論斷，應依刑事訴訟法第299 條第1 項前段，毒品危害防制
條例第4 條第3 項、第19條第1 項，刑法第11條前段、第38條第
1 項第1 款，判決如主文。
本案經檢察官王家春到庭執行職務。
中    華    民    國    98    年    7     月    31    日
                  刑事第十一庭  審判長法  官  陳鴻清
                                      法  官  朱嘉川
                                      法  官  劉安榕
以上正本證明與原本無異
如不服本判決應於收受送達後10日內向本院提出上訴書狀，並應
敘述上訴理由；其未敘述上訴理由者，應於上訴期間屆滿後20日
日內向本院補提理由書（均需按他造當事人之人數附繕本，切勿
逕送上級法院）
                                      書記官  江文彬
中    華    民    國    98    年    7     月    31    日
附錄本案論罪科刑法條全文：
毒品危害防制條例第4 條：
製造、運輸、販賣第一級毒品者，處死刑或無期徒刑；處無期徒
刑者，得併科新臺幣一千萬元以下罰金。
製造、運輸、販賣第二級毒品者，處無期徒刑或七年以上有期徒
刑，得併科新臺幣七百萬元以下罰金。
製造、運輸、販賣第三級毒品者，處五年以上有期徒刑，得併科
新臺幣五百萬元以下罰金。
製造、運輸、販賣第四級毒品者，處三年以上十年以下有期徒刑
，得併科新臺幣三百萬元以下罰金。
製造、運輸、販賣專供製造或施用毒品之器具者，處一年以上七
年以下有期徒刑，得併科新臺幣一百萬元以下罰金。
前五項之未遂犯罰之。


司法院資訊處製作；財團法人民間司法改革基金會備份。
